【裁判字號】    97,司,33
【裁判日期】    970801
【裁判案由】    公司解散
【裁判全文】
臺灣彰化地方法院民事裁定                97年度司字第33號
    聲  請  人  乙○○
                        號
    相  對  人  明園雅筑企業有限公司
                        統一編.
    法定代理人  甲○○
上列聲請人聲請公司解散事件，本院裁定如下：
    主  文
相對人明園雅筑企業有限公司應予解散。
聲請程序費用新臺幣壹仟元由相對人負擔。
    理  由
一、聲請意旨略以：聲請人與關係人丙○○、丁○○、甲○○自
    民國91年9 月17日起迄今，均係相對人明園雅筑企業有限公
    司（下稱明園公司）之股東，聲請人並為該公司之登記負責
    人。緣相對人明園公司於90年5 月1 日經經濟部核准設立，
    設立之初負責人為丁○○，經營旅館業，營業地址設於彰化
    縣彰化市○○○街3 號，所坐落之土地及建物所有權人為王
    陳麗華（甲○○之母），其為該公司實際負責人。又相對人
    明園公司之營業項目為旅館業，惟營業地址之建築有建蔽率
    、建築違章、消防設備等問題，無法取得旅館業營業登記，
    及王陳麗華個人債務關係，經營上困難，嗣於94年12月19日
    申請停業迄今。現該公司營業地址所坐落之建築物已遭債權
    人拍賣抵償借款，聲請人多次聯繫丁○○及王陳麗華，請求
    協同聲請人將該公司辦理歇業及繳清公司違章罰款，渠等均
    拒不出面處理。另聲請人已以存證信函通知各股東處理，惟
    均未獲置理。以上各情，足證相對人明園公司之經營於現實
    上已有顯著困難。為此依公司法第11條規定，聲請裁定准予
    解散相對人明園公司等語。
二、按執行業務之董事請假或因故不能行使職權時，指定股東一
    人代理之，未指定代理人者，由股東間互推一人代理之；又
    不執行業務之股東，均得行使監察權，其監察權之行使，準
    用公司法第48條之規定，公司法第108 條第2 項、第109 條
    分別定有明文。查本件聲請人本身為相對人明園公司之股東
    兼董事（法定代理人），此有卷附公司變更登記表及股東名
    單在卷可稽，則聲請人就聲請解散明園公司事件，客觀上係
    處於利益衝突之地位，不宜再由聲請人列名為相對人明園公
    司之法定代理人，依上開規定及參酌同法第213 條就股份有
    限公司監察人之代表身分等意旨觀之，相對人明園公司其餘
    不執行業務之股東，於本件聲請事件應可代表公司為答辯行
    為。而相對人明園公司其餘不執行業務之股東計有丙○○、
    丁○○、甲○○三人，其中丙○○、丁○○已到庭陳稱：同
    意聲請人解散公司之聲請等語，至於甲○○經合法通知，並
    未到庭或具狀陳述意見，故本件有關相對人明園公司法定代
    理人部分，自應由立場不明之股東甲○○列名代表，較為妥
    適，合先敘明。
三、按公司之經營，有顯著困難或重大損害時，法院得據股東之
    聲請，於徵詢主管機關及目的事業中央主管機關意見，並通
    知公司提出答辯後，裁定解散，公司法第11條第1 項定有明
    文。經查相對人明園公司為有限公司組織，聲請人係該公司
    股東兼董事等情，已如前述。又聲請人主張相對人明園公司
    之營業址坐落之建築有建蔽率、建築違章、消防設備等問題
    ，無法取得旅館業營業登記，且因經營有困難，已自94年12
    月19日申請停業迄今，另該公司營業地址所坐落之建築物已
    遭債權人拍賣抵償借款，各股東經聲請人通知均未出面處理
    相關事宜，該公司之經營已有顯著困難等情，業據其提出經
    濟部97年5 月21日經授中字第09700562260 號函、存證信函
    等影本、土地登記謄本、異動索引為證，並有財政部臺灣省
    中區國稅局彰化縣分局97年6 月19日中區國稅彰縣三字第09
    70019392號復函暨檢送之相關資料（含停業及查無財產資料
    ）、本院稅務電子閘門財產所得調件明細表（明園公司名下
    已無財產及所得資料）在卷可憑，且關係人即明園公司股東
    丙○○、丁○○亦已到庭陳明：明園公司之營業處所已遭拍
    賣，明園公司名下沒有任何財產，同意聲請人解散公司之聲
    請等語，顯示相對人明園公司於經營上確已有顯著困難之情
    形。再者，本件經徵詢經濟部、彰化縣政府（交通部觀光局
    轉請縣政府查明函復）意見，其分別復函表示「該公司自94
    年12月20日起迄今逐年申辦停業，且本辦公室派員至該公司
    登記所在地訪談及勘查結果，該公司原登記營業地點已無營
    業跡象」、「查該公司所經營『明園雅筑大飯店』前為未依
    法登記之旅館業，本府於94年12月20日現場勘查該址招牌已
    拆除」等語，有經濟部97年6 月26日經授中字第0973252648
    0 號函暨訪談紀錄、彰化縣政府97年7 月2 日府城觀發字第
    0970132281號函可佐，足徵明園公司已難再繼續營業。此外
    ，本件經通知訊問關係人即股東甲○○，並命相對人明園公
    司於函到15日內提出答辯（由甲○○代表），然甲○○及相
    對人明園公司，並未到庭或具狀陳述意見，至於其餘關係人
    即股東丙○○、丁○○則表示同意聲請人解散公司之聲請。
    綜上所述，相對人明園公司經營確有顯著困難之情形，聲請
    人聲請裁定相對人明園公司解散，核與前揭規定相符，應予
    准許。
四、依非訟事件法第21條第2 項，民事訴訟法第95條、第78條，
    裁定如主文。
中    華    民    國    97    年    8     月    1     日
                  民事第二庭          法  官  陳連發
以上正本係照原本作成。
如不服本裁定，應於收受裁定後10日內向本院提出抗告狀。
中    華    民    國    97    年    8     月    1     日
                                      書記官  施惠卿


司法院資訊處製作；財團法人民間司法改革基金會備份。
